臺灣高等法院刑事判決　　　　　　　　　　　　　九十一年度上訴字第三二六八號
　　上　訴　人
　　即　被　告　戊○○ (冒名.
　　選任辯護人　徐揆智律師
　　　　　　　　陳怡如律師
　　上　訴　人
　　即　被　告　乙○○
　　　　　　　　　　　　（
　　選任辯護人　吳西源律師
右上訴人因違反毒品危害防制條例案件，不服臺灣臺北地方法院八十九年度訴字第一
三八三號，中華民國九十一年四月十八日第一審判決（起訴案號：臺灣臺北地方法院
檢察署八十九年度偵字第一九０五六號、第一九０五七號），提起上訴，本院判決如
左：
    主  文
原判決撤銷。
戊○○販賣第一級毒品未遂，累犯，處有期徒刑拾年。
乙○○幫助販賣第一級毒品未遂，累犯，處有期徒刑柒年陸月。扣案如附表一編號四
所示之物沒收銷燬之；新臺幣玖仟元沒收，如全部或一部不能沒收時，以其財產抵償
之。
扣案如附表一編號一、二、三所示之物沒收銷燬之，如附表二所示之物沒收。
    事  實
一、乙○○曾於八十三年、八十四年間因違反藥事法、麻醉藥品管理條例案件，先後
    經臺灣臺北地方法院判處有期徒刑十月、三月，定執行刑為有期徒刑一年，並於
    民國八十五年九月十五日縮刑期滿執行完畢；戊○○（冒名郭俊宏）曾於八十四
    年、八十五年間因違反麻醉藥品管理條例、偽造文書等案件，經同法院先後判處
    有期徒刑五月、三月確定，定應執行刑七月，並於八十七年四月十五日易科罰金
    執行完畢，均不知悔改。
二、戊○○、乙○○二人意圖營利，乙○○基於概括之犯意，先於八十九年九月十一
    日，在臺北縣新店市○○路七十八巷一弄三之一號丁○○住處，以新臺幣（下同
    ）九千元之價格販賣眼藥水瓶裝之第二級毒品安非他命（下稱安非他命）予丁○○施用。復於八十九年九月二十六日十九時三十分許，基於幫助戊○○販賣第二
    級毒品安非他命、大麻及第一級毒品海洛因之犯意，戊○○基於販賣第一級毒品
    海洛因及第二級毒品大麻、安非他命之犯意，由乙○○帶同戊○○至前開丁○○
    非他命、大麻等毒品予丁○○，並當場由戊○○展示所攜帶之海洛因、安非他命
    、大麻等毒品，以海洛因、安非他命每小包各九千元之價格向丁○○兜售，惟為
    丁○○所拒絕致未交易，適警持搜索票進入而當場查獲，並扣得如附表一所示之
    海洛因九包（驗餘淨重十三點七七公克）、安非他命二包（原為十小包，經警混
    裝成二包驗餘淨重一七一點二一公克），及乙○○已販賣予丁○○之眼藥水瓶裝
    之安非他命一瓶（驗餘淨重六點一三公克）、大麻煙草二包（驗餘淨重十二點零
    七公克）等毒品，如附表二所示戊○○所有安非他命分裝袋十六只、計算機一台
    ，及戊○○所有帳冊二本、丁○○所有供其施用之安非他命吸食器一組。
三、案經臺北縣警察局新店分局報請臺灣臺北地方法院檢察署偵查起訴。
    理  由
一、訊據上訴人即被告乙○○、戊○○均矢口否認有右揭犯行，皆辯稱八十九年九月
    二十六日查獲當日渠等二人僅係至丁○○住處施用毒品，查獲之毒品均係丁○○
    所有；被告戊○○辯稱：丁○○是乙○○朋友，伊不認識他，是乙○○帶伊至丁○○處吸用安非他命；警察進門時無法確定看到何人，警察說謊；伊是最後被抓
    ，他們把罪推到伊身上云云；被告乙○○另辯稱八十九年九月十一日伊沒有販賣
    安非他命予丁○○，伊交保後有和丁○○碰面，他要伊把事情推給戊○○，他說
    有拿一筆錢給戊○○，要戊○○跑路，但伊開庭時看到戊○○時，才把實情說出
    云云，經查：
  (一)被告乙○○於八十九年九月十一日在丁○○住處以九千元之價格販賣眼藥水瓶裝
    之安非他命予丁○○，又於同年九月二十六日，帶同被告戊○○至丁○○住處，
    介紹被告戊○○予丁○○認識，並表示戊○○為其毒品供應之上游，可販賣海洛
    因、安非他命、大麻等毒品予丁○○，當場並由被告戊○○展示其所攜帶之毒品
    等情，迭據證人丁○○於警訊、偵訊（見八十九年偵字第一九０五六號卷第四頁
    、第五六頁正反面）及原審證述綦詳（見原審卷第二八三頁至第二三九頁），並
    有當場查獲如附表一所示之海洛因九包（驗餘淨重十三點七七公克）、安非他命
    二包（驗餘淨重一七一點二一公克），乙○○已販賣予丁○○之眼藥水瓶裝之安
    非他命一瓶（驗餘淨重六點一三公克）、大麻煙草二包（驗餘淨重十二點零七公
    克）等毒品，如附表二所示安非他命分裝袋十六只、計算機一台，及戊○○所有
    帳冊二本、安非他命吸食器一組等物扣案可證。
  (二)而證人丁○○與被告等二人均無怨隙，被告戊○○與證人丁○○於查獲當日之前
    素不相識，均為被告及丁○○等所自承，互核無誤，且證人丁○○為警查獲時對
    於以眼藥水瓶裝之安非他命及吸食器均自承為其所有，衡情當無故意設詞誣陷被
    告乙○○販賣瓶裝安非他命予伊及帶同毒品來源上游之被告戊○○向其兜售毒品
    之理。且案發時當場查扣之毒品等物，除眼藥水瓶裝之安非他命、吸食器是證人
    丁○○所有外，其餘均屬被告戊○○所有，業據證人丁○○於警詢、偵查中供明
    在卷（見八十九年偵字第一九０五六號卷第四頁、第五六頁），核與被告乙○○
    於原審供稱：皮包內之東西都是郭的（指被告戊○○），只有吸食器和眼藥水瓶
    裝的毒品是丁○○的，郭是伊的藥頭等語相符。再觀之扣案之帳冊筆跡，經比對
    被告乙○○、戊○○、證人丁○○三人於原審受理聲請羈押被告時當庭書寫之筆
    跡，其中被告戊○○所寫之「阿」、「狗」、「丁」、「仔」及阿拉伯數字等字
    ，其字形、結構、筆劃、神韻均足認與該帳冊筆跡係出自於同一人手筆，有其等
    三人當庭於偵查中書寫之筆跡在卷可資比對（見同上卷第三二頁、第六一頁至第
    六三頁，八十九年聲羈字第三三八號卷第一九頁），參以該帳冊尚記載「元興二
    仟」（見同上卷第二五頁、第二九頁），其意即指被告乙○○所購金額，足認該
    帳冊非被告乙○○所用，而係被告戊○○所使用，益見證人丁○○於警詢、偵查
    中、原審所供屬實，足堪採信。雖其於本院證述：未向乙○○買過毒品，乙○○
    未至其住處施用毒品，之前係因與乙○○有仇才那樣講云云，要係事後迴護之詞
    ，要無可採。
  (三)據證人甲○○即本件執行搜索之警員於原審證稱：去時是按電鈴但是很久都沒有
    人應門，所以我們怕有後門，所以我們分二組，一組到巷子後面的後門，一組在
    前門，剛好他們三個就在靠後門的房間，他們講話也很大聲，我是在後面巷子也
    聽了很久了，他們說的是關於販賣毒品之事情；我有聽到很多人在講話，但是不
    確定是幾個人，有一個人在教另一個人如何販毒，如何躲警察，他賣了這麼久，
    有一次被警察臨檢也沒有事情，還教他說買毒品的來源要固定找一個人，因為他
    說話的意思就是聽起來的意思就是說他教他如何賣，叫他幫他賣，如何閃避警察
    ，另一個人的聲音是比較小聲的，內容已經不記得了，印象中他是在附和聲音比
    較大聲的是戊○○，因為我進去後就能確定是他，被教的是丁○○，附和的就是
    乙○○．．因為一進去後聽他們有講話就知道剛剛講話的是誰；他們有說到郭要
    叫游幫他賣毒品的事情等語（見原審卷第二○五頁、二○六頁）；及證人即同為
    當日執行搜索之警員曾光輝亦於原審證稱：我是第一個進去的，進去時是一個客
    廳，客廳直直走後就有一個小小大概二、三坪的會客室，小房間的門是打開的，
    裡頭有一個茶几，就看到他們在講話，他們的大門有個門簾，走了幾步後他們才
    看到我，其中有一個人就問我是誰，我們就表明身份，剛進去時是看不到那個小
    房間和裡頭的人，但是走了幾步後就有看到正對著門口的人，我表明身份時我有
    看到他們急著把東西收起來，但是因為東西太多來不及；問我的人和收毒品的人
    是同一個人，收毒品的人是在庭之被告戊○○等語（見原審卷第二五一頁至第二
    五三頁），另丁○○住處即臺北縣新店市○○路七十八巷一弄三之一號之屋後確
    有一條窄巷，業經本院履勘現場屬實，有勘驗筆錄在卷可據；參以證人丁○○於
    本院證稱其房間未裝冷氣，曬衣服之窗戶未關（指屋後），房間窗戶有關起來等
    語（見本院卷第二○三頁），足認警員於屋後聽及被告等人於房間對話內容，應
    堪採信。則證人即警員甲○○、曾光輝所述被告戊○○在教丁○○如何販賣毒品
    ，要丁○○幫忙販賣毒品，被告乙○○在旁附和，及被告戊○○於見到警員時急
    忙將毒品收起來等情節，核與證人丁○○證述被告戊○○展示所攜帶之毒品向其
    兜售之證詞相符，益徵證人丁○○證言真實可採。是被告二人否認犯行及上開辯
    詞，均為卸責之詞，委無可採。至證人丙○○於本院證述情節，僅能證明其有向
    丁○○買過安非他命之事實，並不能採為有利被告之認定，附此敘明。
  (四)扣案之毒品確為第一級毒品海洛因、第二級毒品安非他命、大麻，亦分別經法務
    部調查局、內政部警政署刑事警察局鑑驗明確，有各該鑑驗通知書附卷可稽，而
    本案尚查獲有毒品分裝袋十六只、計算機、帳冊，均與販賣毒品之情有關，在在
    顯示被告戊○○有欲販賣毒品之事實。
  (五)綜上所述，本件事證明確，被告二人犯行實堪認定。
二、查被告行為後，毒品危害防制條例於九十二年七月九日修正公布，並於九十三年
    一月九日生效，其中第四條販賣毒品未遂罪，由第五項修正調整為第六項，而第
    一項、第二項均未修正，依刑法第二條第一項前段規定，應適用裁判時即修正後
    之毒品危害防制條例。核被告乙○○於八十九年九月十一日販賣安非他命予丁○○行為，係犯毒品危害防制條例第四條第二項販賣第二級毒品罪；被告乙○○另
    於八十九年九月二十六日帶同被告戊○○至丁○○住處，並介紹潘、游二人認識
    ，且表示被告戊○○為其毒品供應之上游，可販賣海洛因、安非他命、大麻等毒
    品予丁○○，惟尚未交易即遭警查獲，此部分係以幫助被告戊○○販賣第一級毒
    品、第二級毒品之意思，為居間介紹之構成要件以外之行為，係犯刑法第三十條
    第一項、毒品危害防制條例第四條第六項、第一項、第二項之幫助販賣第一級毒
    品、第二級毒品未遂罪。被告戊○○於八十九年九月二十六日由被告乙○○帶至
    丁○○住處兜售毒品海洛因、安非他命、大麻，惟為丁○○所拒絕旋即為警查獲
    ，核其所為，係犯毒品危害防制條例第四條第六項、第一項、第二項販賣第一級
    毒品、第二級毒品未遂罪。公訴人雖認八十九年九月二十六日被告乙○○係與被
    告戊○○共同涉犯毒品危害防制條例第四條第一項、第二項共同販賣第一級、第
    二級毒品既遂罪嫌，惟被告乙○○僅係居中介紹丁○○與被告戊○○認識，且斯
    時丁○○拒絕購買該毒品，均已如前述，即難認被告乙○○有共同販賣第一級、
    第二級毒品既遂罪，或被告二人共犯販賣第一級毒品、第二級毒品既遂，公訴人
    引用上開法條容有未洽。被告戊○○一個兜售第一級毒品海洛因及第二級毒品安
    非他命、大麻之行為，同時觸犯二罪名，為想像競合犯．應依刑法第五十五規定
    從一重之販賣第一級毒品未遂罪處斷。被告二人持有海洛因、安非他命、大麻等
    毒品之低度行為，應為販賣或幫助販賣高度行為所吸收，不另論持有毒品罪。被
    告乙○○先後二次販賣第二級毒品既遂及幫助販賣第二級毒品未遂犯行，時間緊
    接，以相同方式反覆為之，所為係基本構成要件相同之罪名，顯均係基於概括犯
    意為之，為連續犯，應論以一販賣第二級毒品既遂罪處斷。又其以一個幫助行為
    之犯意，同時幫助被告戊○○販賣第一級毒品、第二級毒品未遂，係同時犯毒品
    危害防制條例第四條第六項、第一項、第二項之幫助販賣第一級毒品未遂罪、幫
    助販賣第二級毒品未遂罪，而其所犯之幫助販賣第二級毒品未遂部分與販賣第二
    級毒品既遂部分間有連續犯關係，應論連續販賣第二級毒品罪，已如前述，此部
    分之犯行與上開之幫助販賣第一級毒品未遂部分有想像競合犯之裁判上一罪關係
    ，自應從一重罪即幫助販賣第一級毒品未遂罪處斷。被告乙○○、戊○○分別有
    如事實欄所示之前科紀錄，有本院被告全國前案紀錄表在卷可按，其等於受有期
    徒刑執行完畢五年以內再犯本件有期徒刑以上之罪，為累犯，均應依刑法第四十
    七條規定加重其刑，並依法遞加之，所犯之販賣第一級毒品未遂罪及幫助犯，法
    定刑為死刑及無期徒刑不得加重，故不予加重。被告乙○○所犯之幫助販賣第一
    級毒品未遂犯行，應依刑法第三十條第三項規定按正犯之刑減輕其刑，先加重後
    減輕；故死刑減為無期徒刑或十五年以下十二年以上有期徒刑，無期徒刑則減為
    七年以上有期徒刑，又被告二人所犯應依刑法第二十六條前段規定，未遂犯按既
    遂犯之刑減輕之，並依法遞減輕之。
三、原審對被告二人予以論罪科刑固非無見，惟被告行為後，毒品危害防制條例於九
    十二年七月九日修正公布，並於九十三年一月九日生效，原審未及適用，尚有未
    合；又被告乙○○所犯連續販賣第二級毒品罪與幫助販賣第一級毒品未遂二罪間
    ，有想像競合犯之裁判上一罪關係，原審予以分論併罰，亦有未洽。被告二人上
    訴意旨否認犯行，雖無理由，惟原判決既有前揭可議之處，自應由本院撤銷改判
    。爰審酌被告二人均有前科紀錄，猶貪圖不法利益再犯本案，並審酌其等犯罪動
    機、目的、販賣毒品對人體危害、販賣次數、數量、犯後均未坦承犯行等一切情
    狀，分別量處如主文第二項、第三項所示之刑，
四、扣案如附表一所示之毒品海洛因、安非他命、大麻，均應依毒品危害防制條例第
    十八條第一項前段宣告沒收銷燬之；如附表二所示之計算機一台、分裝袋十六只
    ，被告戊○○雖均否認為其所有，惟證人丁○○已證述係被告戊○○所有，爰依
    毒品危害防制條例第十九條第一項沒收之。又被告乙○○販賣安非他命所得九千
    元，係其所有因犯罪所得之物，爰依毒品危害防制條例第十九條第一項沒收之，
    如全部或一部不能沒收，以其財產抵償之。至扣案之帳冊二本原本，臺北縣警察
    局新店分局函覆已送請內政部警政署刑事警察局筆跡鑑鑑，然帳冊於公文來往中
    遺失已不存在，爰不宣告沒收，均附此敘明。
五、被告戊○○於本件案件審理時冒用郭俊宏名義應訊部分，應由檢察官另行偵辦，
    併此敘明。
據上論斷，應依刑事訴訟法第三百六十九條第一項前段、第三百六十四條、第二百九
十九條第一項前段，毒品危害防制條例第四條第六項、第一項、第二項、第十八條第
一項前段、第十九條第一項，刑法第二條第一項前段、第十一條前段、第五十六條、
第五十五條、第三十條第一項、第二十六條前段、第四十七條，判決如主文。
本案經檢察官鄭富銘到庭執行職務。
中　　　華　　　民　　　國　　九十三　　年　　　一　　　月　　二十九　　日
                              臺灣高等法院刑事第二十庭
                                  審判長法  官  洪  政  雄
                                        法  官  鄧  振  球
                                        法  官  李  春  地
右正本證明與原本無異。
如不服本判決，應於收受送達後十日內向本院提出上訴書狀，其未敘述上訴之理由者
並得於提起上訴後十日內向本院補提理由書（均須按他造當事人之人數附繕本）。
                                        書記官  柳  秋  月
中　　　華　　　民　　　國　　九十三　　年　　　一　　　月　　二十九　　日
附錄：本案論罪科刑法條全文
毒品危害防制條例第四條第六項、第一項
製造、運輸、販賣第一級毒品者，處死刑或無期徒刑；處無期徒刑者，得併科新臺幣
一千萬元以下罰金。
前五項之未遂犯罰之。
附表一：
  編號一、海洛因九包（驗餘淨重十三點七七公克）。
  編號二、大麻煙草二包（驗餘淨重十二點０七公克）。
  編號三、安非他命二包（驗餘淨重一七一點二一公克）。
  編號四、安非他命一瓶（驗餘淨重六點一三公克）
附表二：
  編號一、分裝袋十六只。
  編號二、計算機一台。
